# 请教一个共同经营的问题

提问人：pittjean 时间：2017-11-06 01:41:46
合营方取得构成业务的共同经营的利益份额的会计处理： 企业应当按照企业合并准则的相关规定判断该共同经营是否构成业务。该处理原则不仅适用于收购现有的构成业务的共同经营中的利益份额，也适用于与其他参与方一起设立共同经营，且由于有其他参与方注入既存业务，使共同经营设立时即构成业务。
疑问：“也适用于与其他参与方一起设立共同经营，且由于有其他参与方注入既存业务，使共同经营设立时即构成业务。”请问这句话如何理解，对于哪些实际操作有指导意义？
第二：“合营方增加其持有的一项构成业务的共同经营的利益份额时，如果合营方对该共同经营仍然是共同控制，则合营方之前持有的共同经营的利益份额不应按照新增投资日的公允价值重新计量。”请问这句话又该如何理解呢？
第三：关于“业务”和“资产组”的区别。 业务是指企业内部某些生产经营活动或资产负债的组合，该组合具有投入、加工处理过程和产出能力，能够独立计算其成本费用或所产生的收入。这和资产减值中对于资产组能够独立产生现金流量的特征描述类似。那么，我们可以把“业务”近似当做“资产组”来看待吗？

回答人：chenyiwei
1 、例如A和B合作经营，A投入现有业务，B投入资金，双方在合作经营中各占50%的权益比例，并按照该比例共享收益、共担风险，所有重大事项在协商一致的基础上共同做出决定。 2 、结合分步交易实现非同一控制下合并的“跨越会计处理界线”的概念来理解。在合并报表层面，当“从不控制到控制”或者“从控制到不控制”时，就认为发生了“跨越会计处理界线”的重大经济事项，因此需对原持有的股权或者丧失控制权后仍持有的剩余股权按公允价值重新计量。但如果增持权益前后与被投资方之间的关系的性质并未改变（例如增持前后都是共同控制），则不涉及跨越会计处理界线，不应对原持有的权益按公允价值重新计量。 3 、两者不能完全等同。有些资产或资产组本身能够产生独立的现金流入，但所产生的现金流入不是来源于加工处理过程，而是某项资产本身的孳息，如利息、租金等，这种情况下的资产组（如单一资产实体）就不是“业务”。

提问人：pittjean 时间：2017-11-06 09:45:34
针对第三问:所以说具有供产销功能的利润中心就是可以同时成为资产组和业务，可以这么认为吗

回答人：chenyiwei
大体上可以这样理解。另外IASB正在进行“业务”定义的澄清项目，可以关注该项目的进展。另外，一个业务可能包含不止一个资产组，而成为资产组组合。

提问人：pittjean 时间：2017-11-07 17:21:06
“例如A和B合作经营，A投入现有业务，B投入资金，双方在合作经营中各占50%的权益比例，并按照该比例共享收益、共担风险，所有重大事项在协商一致的基础上共同做出决定。”如果构成业务能够以此方法判断，那么案例中如果B投入的是一项无形资产——专利权，及时该专利权单独判断时没有供产销功能，但是由于A以业务出资，导致整体出资都视作投出业务。这样一来B投出的无形资产也按投出业务进行会计处理。投出业务时，无形资产公允价值与账面价值的损益是不是就全额确认，在权益法核算下就不用抵消无形资产的未实现内部交易损益了，是这样吗？

回答人：chenyiwei
B投出的无形资产本身不是业务，但因为取得了在共同经营中所享有的权益，而该共同经营是构成业务的，所以这种情况就不用在权益法核算中按比例抵销顺流交易损益。

提问人：pittjean 时间：2017-11-08 13:20:54
陈版，对于出资或者购买共同经营，且共同经营构成业务的会计处理，我目前了解的一个处理方法是：适用企业合并准则进行会计处理。取得构成业务的共同经营时，应将出资额与资产、负债的公允价值的差额，由合营方在个别报表确认商誉。 同时，我在一个注册会计师辅导教材上看到的一段话也侧面提出了这个会计处理方法：“应予说明的是，现行会计准则体系中对于购买或出售资产与购买或出售业务的会计处理念很大程度上并不一致，这种不一致一般不是体现为出售方的会计处理，而是体现为购买方会计处理的差异。即作为资产的购买方与作为业务的购买方，其在进行会计处理过程中应当分别遵循不同的原则。购买资产的情况下，应当将购买成本按照相对公允价值比例分配给所购入的资产，但如有关交易是发生在投资方与其联营或者合营企业之间时，投资方相关损益的确认仅限于除自身以外与联营或合营企业其他投资者之间的部分；购买业务的情况下，因构成企业合并，其会计处理遵从企业合并的处理原则，此时无论交易是否发生在投资方与其联营或者合营企业之间，有关损益均需全额确认，不再作为权益法下与长期股权投资相关的投资损益的调整因素。” 我想请教下：投资或者购买构成业务的共同经营，按照企业合并准则处理,这个做法是否正确？本人一直认为构成企业合并需要同时满足 2 个条件：“控制”+“构成业务”。现在针对共同经营，参与方仅对其施加共同控制，并不满足控制的条件，那为什么购买业务在会计处理上仍然参照企业合并准则处理呢？ 这个理念的背后内涵是什么？ 如果参照企业合并准则对构成业务的共同经营进行会计处理。那么以此类推，增加对构成业务的共同经营的利益份额但仍然对该业务实施共同控制，是不是参照合并财务报表中购买子公司少数股权处理？处置构成业务的共同经营的利益份额但是仍然对该业务实施共同控制，参照合并财务报表准则中，处置子公司部分股权不丧失控制权的方法进行会计处理？其他情况以此类推，比照合并财务报表准则，对吗？~

回答人：chenyiwei
在最新修订的IFRS 11中，确实有此类规定。
21A When an entity acquires an interest in a joint operation in which the activity of the joint operation constitutes a business, as defined in IFRS 3 Business Combinations, it shall apply, to the extent of its share in accordance with paragraph 20, all of the principles on business combinations accounting in IFRS 3, and other IFRSs, that do not conflict with the guidance in this IFRS and disclose the information that is required in those IFRSs in relation to business combinations. This applies to the acquisition of both the initial interest and additional interests in a joint operation in which the activity of the joint operation constitutes a business. The accounting for the acquisition of an interest in such a joint operation is specified in paragraphs B33A–B33D. B33A When an entity acquires an interest in a joint operation in which the activity of the joint operation constitutes a business, as defined in IFRS 3, it shall apply, to the extent of its share in accordance with paragraph 20, all of the principles on business combinations accounting in IFRS 3, and other IFRSs, that do not conflict with the guidance in this IFRS and disclose the information required by those IFRSs in relation to business combinations. The principles on business combinations accounting that do not conflict with the guidance in this IFRS include but are not limited to: (a) measuring identifiable assets and liabilities at fair value, other than items for which exceptions are given in IFRS 3 and other IFRSs; (b) recognising acquisition-related costs as expenses in the periods in which the costs are incurred and the services are received, with the exception that the costs to issue debt or equity securities are recognised in accordance with IAS 32 Financial Instruments: Presentation and IFRS 9;1 (c) recognising deferred tax assets and deferred tax liabilities that arise from the initial recognition of assets or liabilities, except for deferred tax liabilities that arise from the initial recognition of goodwill, as required by IFRS 3 and IAS 12 Income Taxes for business combinations; (d) recognising the excess of the consideration transferred over the net of the acquisition-date amounts of the identifiable assets acquired and the liabilities assumed, if any, as goodwill; and (e) testing for impairment a cash-generating unit to which goodwill has been allocated at least annually, and whenever there is an indication that the unit may be impaired, as required by IAS 36 Impairment of Assets for goodwill acquired in a business combination. B33B Paragraphs 21A and B33A also apply to the formation of a joint operation if, and only if, an existing business, as defined in IFRS 3, is contributed to the joint operation on its formation by one of the parties that participate in the joint operation. However, those paragraphs do not apply to the formation of a joint operation if all of the parties that participate in the joint operation only contribute assets or groups of assets that do not constitute businesses to the joint operation on its formation. B33C A joint operator might increase its interest in a joint operation in which the activity of the joint operation constitutes a business, as defined in IFRS 3, by acquiring an additional interest in the joint operation. In such cases, previously held interests in the joint operation are not remeasured if the joint operator retains joint control. B33D Paragraphs 21A and B33A–B33C do not apply on the acquisition of an interest in a joint operation when the parties sharing joint control, including the entity acquiring the interest in the joint operation, are under the common control of the same ultimate controlling party or parties both before and after the acquisition, and that control is not transitory.但是，此处只是说明取得在共同经营中的权益适用企业合并准则，没有规定你说的两种情况（增加对构成业务的共同经营的利益份额但仍然对该业务实施共同控制、处置构成业务的共同经营的利益份额但是仍然对该业务实施共同控制）可以参照适用合并报表准则。
事实上这两种情况不可能参照适用合并报表准则。因为合并报表准则对收购少数股权和不丧失控制权前提下部分处置子公司股权按权益性交易处理的前提是将少数股权纳入合并报表，并视同合并报表层面的股东权益的一部分，而共同经营情况下只是将本企业享有权利和承担义务的资产、负债份额纳入，其他合营者和投资者享有的份额并未纳入，所以不可能按权益性交易处理。

提问人：zhs7403 时间：2017-11-09 07:06:07
陈老师，关于您顺流不需要按比例抵销顺流交易损益的回复我有一些疑问，我理解由于投入非业务，因此是否应该按照 2 号的原则比例抵消？因为一般而言对于被投资企业均构成业务，因此除非投入资产构成业务无需抵消，否则均应抵消？

回答人：chenyiwei
按照企业合并的原则，只要是取得对业务的控制权，则投出的非货币资产的未实现损益也是不用抵销的。否则就不能保证对业务的初始计量金额为其公允价值。